【裁判字號】    95,上更(一),7
【裁判日期】    950209
【裁判案由】    毒品危害防制條例
【裁判全文】
臺灣高等法院臺南分院刑事判決       95年度上更(一)字第7號
    上  訴  人  臺灣臺南地方法院檢察署檢察官
    被      告  甲○○
    選任辯護人  李宜光律師
上列上訴人因被告違反毒品危害防制條例案件，不服臺灣臺南地
方法院91年度訴字第950號中華民國91年12月17日第一審判決（
起訴案號：臺灣臺南地方法院檢察署91年度偵字第8244號），提
起上訴，判決後，經最高法院發回更審，本院判決如下：
    主  文
上訴駁回。
    理  由
一、本件公訴意旨略以：被告甲○○於民國（下同）89年間曾因
    施用第二級毒品安非他命，經本院判處有期徒刑八月確定，
    嗣再經法院裁定免其刑之執行，竟不知悔改，於91年8月9日
    凌晨零時餘，在臺南市○○路與中華西路口之小北百貨旁，
    約以新台幣（以下同）六、七萬元之價格，向綽號「福仔」
    之不詳真實姓名男子，購買第一級毒品海洛因4小包及第二
    級毒品安非他命2大包及1小包後，竟意圖販賣予他人，惟尚
    未覓得買主，即於同日凌晨2時許，在臺南市○○○○街91號
    前，為警查獲，並當場扣得其意圖販賣而持有之海洛因4小
    包（毛重18.7公克）及安非他命4大包1小包（毛重共76.2公
    克），因認被告甲○○犯毒品危害防制條例第5條第1項、第
    2項之意圖販賣而持有第一級毒品及第二級毒品罪嫌云云。
二、按犯罪事實應依證據認定之，無證據不得認定其犯罪事實，
    又不能證明被告犯罪者，應諭知無罪之判決，刑事訴訟法第
    154條第2項、第301條第1項分別定有明文。而刑事訴訟法上
    所謂認定犯罪事實之證據，係指足以認定被告確有犯罪行為
    之積極證據而言，如未能發現相當證據或證據不足以證明，
    自不能以推測或擬制之方法，以為裁判基礎，最高法院29年
    上字第3105號及40年台上字第86號分別著有判例；又認定不
    利於被告之事實，須依積極證據，苟積極證據不足為不利被
    告之認定時，即應為有利於被告之認定，更不必有何有利之
    證據，最高法院30年上字第816號判例可資參照。另認定犯
    罪事實所憑之證據，雖不以直接證據為限，間接證據亦包括
    在內，然而無論直接或間接證據，其為訴訟上之證明，須於
    通常一般之人均不致有所懷疑，而得確信為真實之程度者，
    始得據為有罪之認定，倘其證明尚未達到此一程度，而有合
    理之懷疑存在而無從使事實審法院得有罪之確信時，即應由
    法院為諭知被告無罪之判決（參照最高法院76年台上字第49
    86號判例）。
三、公訴人認被告涉犯上開罪嫌，無非以被告於警訊時自白犯罪
    及所持有而遭扣案之海洛因、安非他命數量非少，顯非單純
    供己施用而持有，足徵其有販賣意圖為依據。惟訊據被告甲
    ○○堅決否認有意圖販賣而持有第一級毒品、第二級毒品之
    犯行，辯稱：扣案之海洛因及安非他命，都是伊自己要施用
    的，因一次購買多量價錢比較便宜，所以才持有較多數量之
    毒品，且自己為力全光碟科技股份有限公司老闆有財力一次
    購入較多量毒品，伊並無意圖販賣而持有毒品犯行等語。經
    查：
    （一）按被告之自白，不得作為有罪判決之唯一證據，仍應
          調查其他必要之論據以察其是否與事實相符，刑事訴
          訟法第156條第2項定有明文。被告雖於警訊中供稱：
          「我是意圖分裝要將這些毒品販售給不特定人，但是
          在還沒找到販售對象之下便被警方埋伏查獲」云云，
          惟於偵、審中均堅決否認有意圖販賣，僅供稱扣案毒
          品係買來供自己施用的等語（詳偵查卷第14頁、第24
          頁、原審卷第11頁、本院95年1月19日筆錄)，其供述
          已前後不符，而被告為警查獲當日經採尿送驗結果，
          其尿液中均呈嗎啡及安非他命陽性反應，有台南市衛
          生局91年8月20日南市衛檢字第17731號檢驗成績書一
          紙在卷可稽（附於偵查卷第35頁、第36頁），是被告
          所辯：扣案毒品買來供自己施用，尚非無據，參以承
          辦警員盧天道證稱：在被告家裡及車上均未找到分裝
          袋或電子秤（詳原審卷第70頁），其他又查無任何補
          強證據足以證明被告上開自白屬實，殊尚難單憑上開
          警訊之自白，作為被告有罪判決之唯一證據，至被告
          請求勘驗警訊筆錄，擬證明警訊筆錄係員警做筆錄後
          ，再依筆錄所載錄音，且非出於被告自由意志一節，
          惟該警訊筆錄既不得作為有罪判決之唯一證據，且為
          本院所不取，故本院認無再予勘驗之必要，並予敘明
          。
    （二）又毒品危害防制條例第五條所規定之「意圖販賣而持
          有毒品罪」，乃指行為人因意圖販賣而販入以外之原
          因而持有，事後始意圖販賣之情形，有最高法院86年
          度台上字第2933號判決可資參照。查扣案之海洛因四
          小包（毛重18.7公克）及安非他命四大包一小包（毛
          重共76.2公克），係被告於91年8月9日凌晨零時許，
          在台南市○○路與中華西路口之小北百貨旁向毒販「
          福仔」以六、七萬元購入之事實，業據被告於警訊、
          偵查原審及本院審理中供認屬實（詳警卷第2頁、偵
          查卷第14頁、第15頁、第24頁、原審卷第11頁、第12
          頁、本院95年1月19日筆錄)，而被警查獲之時間則為
          當日凌晨2時許，地點為被告與女友林杏如位於台南
          市○○○○街91號住所前，當時被告正向客戶收取貨款
          約七十萬元並購完毒品駕車返家，此為被告所自承，
          並經緝獲警員盧天道證述屬實（詳原審卷第70頁、第
          71頁、上訴卷第35頁），當時距被告買入毒品之時間
          僅相隔約2小時，公訴人既起訴被告係意圖販賣而持
          有毒品罪嫌，依上揭說明，顯然認被告於買入毒品之
          初並無販賣意圖，則被告於買入毒品後之2小時內，
          如何臨時起意意圖販賣毒品，公訴人並未舉證以實其
          說，且據承辦之警員證稱：「在被告家裡及車上均未
          找到分裝袋或電子秤，被告開賓士車，身上帶有現金
          六、七十萬元，因為我們查到這麼多毒品，覺得不可
          能一人施用」（詳原審卷第71頁、上訴卷第35頁），
          亦僅為證人個人推測之詞，依刑事訴訟法第160條規
          定，亦不得做為證據。此外又無證人指述曾向被告購
          買毒品之情，或被告有任何意圖販賣毒品之犯行，是
          以尚難遽認被告有意圖販賣而持有毒品之行為，自不
          得僅因查獲安非他命之數量達76.2公克、海洛因數量
          合計重18.7公克，即認被告有意圖販賣而持有毒品之
          犯行。
    （三）再被告為力全光碟科技股份有限公司之負責人，有該
          公司之營利事業登記證可證（附於原審卷第24頁），
          被告經警逮捕當日係向客戶收款約現金七十萬元並購
          完毒品後返家，除經警員盧天道證稱：「被告開賓士
          車，身上帶有現金六、七十萬元，隔天就還他」，並
          有客戶開立之收據附卷可證（附於原審卷第39頁至第
          41頁），亦堪信被告確有財力一次購買六、七萬元毒
          品供己施用。
    （四）此外，本案復查無其他積極證據足資證明被告於購入
          毒品之後，主觀上有販賣第一級毒品海洛因及第二級
          毒品安非他命之意圖，自不得以扣案之毒品數量非少
          ，而以推測或擬制之方法，認定被告有意圖販賣而持
          有第一級、第二級毒品等犯行，本件僅能證明被告係
          為供己施用而持有扣案之毒品。又查被告於右揭時地
          遭查獲施用第一、二級毒品之犯行及施用毒品前持有
          毒品之行為，業經臺灣臺南地方法院於92年6月19日
          以92年訴字第141號判處連續施用第一級毒品處有期
          徒刑九月、連續施用第二級毒品處有期徒刑六月，並
          定應執行之刑為有期徒刑一年二月確定，有判決影本
          附卷可按，故本院自不得就被告之同一行為（持有毒
          品部分）再為審判，亦不再就毒品等違禁物品予以處
          理，併此敘明。
四、綜上所述，被告所辯扣案之海洛因及安非他命，都是伊自己
    要施用並無意圖販賣而持有一節，應可採信，此外復查無其
    他確切之證據足證被告有公訴人所指犯行，因此原審以不能
    證明被告犯罪而諭知無罪之判決，核無不合，檢察官上訴意
    旨，仍執前詞，指摘原判決不當，並無可取，為無理由，應
    予駁回。
五、據上論斷，應依刑事訴訟法第368條，判決如主文。
本案經檢察官林炎昇到庭執行職務。
中    華    民    國    95    年    2    月      9     日
                  刑事第五庭    審判長法  官 楊明章
                                      法  官 吳森豐
                                      法  官 戴勝利
以上正本證明與原本無異。
檢察官如不服本判決應於收受本判決後十日內向本院提出上訴書
，其未敘述上訴理由者並得於提起上訴後十日內向本院補提理由
書。
                                      書記官 李珍鳳
中    華    民    國    95    年    2    月     10     日


司法院資訊處製作；財團法人民間司法改革基金會備份。
